【裁判字號】    95,訴,525
【裁判日期】    970728
【裁判案由】    損害賠償
【裁判全文】
臺灣屏東地方法院民事判決               95年度訴字第525號
原      告  丁○○○即己○○.
訴訟代理人  許銘春律師
            張文雪律師
被      告  吳金城即屏順企業行
訴訟代理人  乙○○
            林伯祥律師
            王銘鈺律師
上列當事人間請求損害賠償事件，本院於民國97年7 月14日言詞
辯論終結，判決如下：
    主  文
被告應給付原告新臺幣貳拾萬元，及自民國九十六年三月十四日
起至清償日止，按週年利率百分之五計算之利息。
原告其餘之訴駁回。
訴訟費用由被告負擔十分之一，餘由原告負擔。
本判決原告勝訴部分得假執行。但被告如於假執行終結前以新臺
幣貳拾萬元為原告預供擔保，得免為假執行。
原告其餘假執行之聲請駁回。
    事實及理由
壹、程序部分：
一、按當事人死亡者，訴訟程序在有繼承人、遺產管理人或其他
    依法令應續行訴訟之人承受其訴訟以前當然停止；復按第16
    8 條至第172 條及前條所定之承受訴訟人，於得為承受時，
    應即為承受之聲明，民事訴訟法第168 條、第175 條定有明
    文。茲己○○起訴後於民國96年5 月8 日死亡，原告為其繼
    承人，於本件準備程序中聲明承受訴訟，有除戶謄本、戶籍
    謄本、繼承系統表附卷可按，經核與前開規定相符，應予准
    許。
二、次按訴狀送達後，原告不得將原訴變更或追加他訴。但擴張
    應受判決事項之聲明，及不甚礙被告之防禦及訴訟之終結者
    ，不在此限；復按被告於訴之變更或訴之追加無異議，而為
    本案之言詞辯論者，視為同意追加，民事訴訟法第255 條第
    1 項第3 款、第7 款、第2 項定有明文。茲己○○以其受僱
    於被告從事貨物載運工作，因被告疏未定期保養車輛，己○○於94年8 月11日駕駛被告所交付之車輛行經臺9 線時，因
    煞車失靈追撞停等紅燈之前車，致己○○受有身體傷害，爰
    請求被告賠償己○○看護費用、工作損失、精神慰撫金共計
    新臺幣（下同）100 萬元。嗣於本件準備程序中變更其請求
    事實為：己○○受僱於被告載運貨物，於事故發生時係執行
    業務中，而被告未依法為己○○投保勞工保險，爰依勞動基
    準法之規定，請求被告給付醫療費用、工資補償、殘廢補償
    ，並擴張請求金額為被告應給付原告1,970,166 元，及其中
    1,845,041 元自96年3 月13日準備書狀送達翌日起，另125,
    125 元自96年12月5 日辯論意旨狀送達翌日起，均至清償日
    止，按週年利率百分之5 計算之利息，有歷次書狀附卷可稽
    ，而被告於訴之變更及訴之追加時無異議，並為本案之言詞
    辯論，經核與前開規定相符，應予准許。
貳、實體部分：
一、原告起訴主張：
    原告之子己○○自93年5 月起，即受雇於被告擔任司機乙職
    。詎被告疏未定期保養車輛，己○○於94年8 月11日10時35
    分許，駕駛被告所有車牌號碼253-SJ號營業半聯結車沿臺九
    線由南往北行經臺東市○○路○ 段與大順路口，因煞車失靈
    ，自後方追撞前方停等紅燈由訴外人楊豐禧駕駛車牌號碼K6
    -177號自用大貨車，致己○○受有頭部外傷併腦腫脹、低血
    氧性腦病變、胸部挫傷併肺臟挫傷及左側第一肋骨骨折、腹
    部鈍傷併肝臟血腫、支氣管肺炎、兩側硬膜下腔積水等傷害
    ，迄至95年5 月24日止，仍有瞻妄、明顯腦功能退化受損、
    判斷力缺損、病情不穩定之症狀，然因被告未將己○○加入
    勞工保險，致己○○無法獲得理賠，爰依勞動基準法第59條
    規定請求：醫療費用：313,754 元、原領工資補償：1,442,
    350 、殘廢補償：211,050 元、共計：1,967,154 元。另否
    認己○○與被告已達成和解等語。並於本院聲明：(一)被告應
    給付原告1,970,166 元，及其中1,845,041 元自96年3 月13
    日準備書狀送達翌日起，其中125,125 元自96年12月5 日辯
    論意旨狀送達翌日起，均至清償日止，按週年利率百分之5
    計算之利息。(二)請准供擔保為假執行。
二、被告則以：
  (一)訴外人己○○係職業駕駛人，其不定時向被告承攬貨車運送
    事務，被告對其並無其他監督權。己○○於完成工作後，由
    被告依該次工作完成之運費照約定之百分比給付報酬，己○○非被告所僱用之勞工，被告本無義務替己○○投保勞工保
    險。被告雖於93年度給付己○○報酬申報薪資所得，然此乃
    因被告不諳稅法緣故，於94年度已停止申報薪資所得。又本
    件車禍事故係因己○○疏於注意，未與停紅燈之前車保持安
    全距離致追撞前車，乃可歸責於己○○之事由，被告否認對
    於提供之車輛未盡車輛保養之責。
  (二)縱認己○○確與被告存有僱傭關係存在，己○○亦已與被告
    於94年9 月26日以40萬元達成和解，並表明拋棄其餘請求權
    而不得再向被告請求任何賠償。
  (三)退萬步言，縱認原告得向被告請求損害賠償，其金額亦僅醫
    療費用76,766元、工資補償305,712 元、殘廢補償47,520元
    共計429,998 元，被告爰依勞動基準法第60條規定，主張以
    已給付之和解金40萬元抵充之等語，資為抗辯。並於本院聲
    明：1.原告之訴及假執行之聲請均駁回。2.如受不利判決，
    願供擔保，請准宣告免為假執行。
三、兩造對於(一)己○○於94年8 月11日10時35分許駕駛被告所有
    車牌號碼253-SJ號營業半結車沿臺九線由南往北行經臺東市
    ○○路○段與大順路口，自後方追撞前方停等紅燈由楊豐禧
    駕駛車牌號碼K6-177號自用大貨車，致己○○受有頭部外傷
    併腦腫脹、低血氧性腦病變、胸部挫傷併肺臟挫傷及左側第
    一肋骨骨折、腹部鈍傷併肝臟血腫、支氣管肺炎、兩側硬膜
    下腔積水等傷害，並送往馬偕紀念醫院臺東分院救治，於94
    年9 月26日出院。(二)己○○於96年5 月8 日死亡。(三)被告前
    以屏順企業行之名義，就其所有車牌號碼253-SJ號營業半結
    車向友聯產物保險股份有限公司（下稱友聯產險公司）高雄
    分公司投保汽車第三人責任險及雇主險，並已領取車體險15
    5 萬元。(四)被告曾與友聯產險公司人員庚○○、甲○○，於
    94年9 月26日至馬偕紀念醫院臺東分院探視己○○。(五)94年
    9 月26日和解書上見證人欄中辛○○、戊○○簽名，為2 人
    所親簽之事實不爭執。是本件本院所應審究者為：(一)己○○
    是否受僱於被告？(二)己○○與被告是否於94年9 月26日達成
    如被告提出和解書所載內容之和解？(三)前開和解範圍為何？
    (四)原告是否得依勞動基準法之規定，請求被告賠償醫療費用
    、原領工資補償、殘廢補償？(五)原告得向被告請求之金額為
    何？經查：
  (一)有關己○○是否受僱於被告部分：
  1.稱僱傭者，謂當事人約定，一方於一定或不定之期限內為他
    方服勞務，他方給付報酬之契約。而稱承攬者，則謂當事人
    約定，一方為他方完成一定之工作，他方俟工作完成，給付
    報酬之契約，民法第482 條及第490 條第1 項分別定有明文
    。另參酌勞動基準法規定之勞動契約，指當事人之一方，在
    從屬於他方之關係下，提供職業上之勞動力，而由他方給付
    報酬之契約可知，僱傭契約乃當事人以勞務之給付為目的，
    受僱人於一定期間內，應依照僱用人之指示，從事一定種類
    之工作，且受僱人提供勞務，具有繼續性及從屬性之關係。
    而承攬契約之當事人則以勞務所完成之結果為目的，承攬人
    只須於約定之時間完成一個或數個特定之工作，與定作人間
    無從屬關係，可同時與數位定作人成立數個不同之承攬契約
    ，二者性質並不相同。
  2.證人即己○○之女友丙○○於本院證證：「（你是否知道己○○在被告公司工作的情形？）我們認識他就在被告公司上
    班，他還有幫被告開挖土機，被告會跟他聯絡要跑哪裡，他
    就去跑哪裡，他沒有跑別人的，因為車子是被告的，都是由
    老闆聯絡工作。」等語（見本院卷第219 頁），參以卷附被
    告與以己○○名義簽立之和解書（見本院卷第51頁）和解條
    件為：「由甲方（即被告）賠付乙方己○○醫療費用及一切
    損失（含強制險可申請之項目及雇主險部分）共新臺幣肆拾
    萬元整）…」，和解範圍包括雇主險；及友聯產險公司函覆
    本院，被告有向該公司投保雇主險，並據該公司提出之僱主
    保險條款第肆第1 、2 條規定：「本公司對被保險人之受僱
    人，因被保險汽車發生意外事故或因隨車執行職務發生事故
    ，受有體傷、殘廢或死亡、被保險人依勞動基準法或其他相
    關法規應負賠償責任而受賠償請求時，負賠償之責。本保險
    契約所稱之受僱人係指被保險人所僱用駕駛被保險汽車之人
    、隨車服務及隨車執行職務之人」，有該公司檢送之營業汽
    車保險單、保險條款附卷可稽（見本院卷第235 、297 頁）
    ；及被告於93年間報稅時有提報己○○薪資所得支出等情以
    觀，亦有該年度之綜合所得稅各類所得資料清單（見本院卷
    第190 頁）附卷可按，足見己○○平時即提供其勞務駕駛被
    告所提供車輛，依被告指示將貨物載運至被告指定之地點，
    則己○○係受僱於被告，應堪認定。
  3.雖被告辯稱己○○非被告所僱用之勞工，己○○於完成工作
    後，由被告依該次工作完成之運費照約定之百分比發予報酬
    等語。然查，雇主與勞工間有關報酬給付本得自由約定，尚
    難以被告給付己○○工資係按運費依約定之百分比計算報酬
    ，而認己○○與被告間係承攬關係。
  (二)有關己○○與被告是否於94年9 月26日達成如被告提出和解
    書所載內容之和解部分：
  1.證人即友聯產險公司業務員庚○○於本院證稱：「（你們有
    無見過原告【即己○○】？）有，在馬偕醫院，因為我們車
    主有委託我們過去幫他們寫和解書，…，到了馬偕醫院我們
    有看到原告，他傷的很嚴重，頭有放管子，我有跟他說過話
    ，我問他傷這麼重，他現在要出院嗎？他說對，我問他傷有
    沒有比較好一點，他說有，但他有時候說話會顛倒。」，「
    （你們到達醫院之後被告有無跟原告磋商和解的金額？）有
    ，被告跟我說他們之前就已經談好和解金額，所以我們到達
    醫院之後，就直接寫和解書，和解金額如和解書所載，…。
    」，「（原告有無在和解書上簽名？）有，是他自己親自簽
    名的。」，「（和解書寫好之後有無給原告看過？）有，我
    還有唸過一次給他聽。」等語（見本院卷(一)第84-86 頁）；
    證人同為友聯產險公司業務員甲○○亦於本院證稱：「（和
    解書是誰寫的？）庚○○。」，「（庚○○寫完和解書之後
    做了什麼事情？）他有唸一次給原告和兩位見證人聽，才簽
    名。」，「（當時原告對和解內容有無同意？）他們有看過
    和解書並簽名，應該是同意。」等語（見本院卷(一)第91-92
    頁），參以和解書上除己○○之簽名外，尚有在場之己○○
    之姊夫辛○○、姐姐戊○○之簽名，而己○○於出院當日意
    識清楚，生命跡象穩定，基本腦部功能已接近滿分，僅語言
    功能偶而會含混不清等情，亦有馬偕紀念醫院台東分院96年
    8 月30日、96年9 月28日函文附卷可憑（見本院卷(一)第249
    、298 頁），足見94年9 月26日由柯萬名簽名之和解書記載
    之內容為己○○及被告所同意。
  2.雖證人辛○○於本院證稱：伊於己○○出院之日有簽1 份文
    件，但不知該份文件為和解書，該份文件上亦沒有寫和解書
    ，且簽名時和解內容為空白，當時亦未見到己○○有在該份
    文件上簽名，被告及2 位保險人員到醫院時，並未談和解之
    事，僅要伊簽1 份保險文件並表示最高理賠20萬元等語（見
    本院卷(一)第48、49、206 、207 頁），然辛○○於本院復證
    稱伊國小畢業，平時會幫民眾協調事情，協調時知道會寫和
    解書等語，足見其平時即有協助他人協調處理糾紛。而己○○為其小舅子，就其受傷賠償事宜，當無輕忽草率之理。而
    本件和解書之全銜及格式為製式文書，係於製作時同時印製
    ，並非另行書寫，則其證稱其簽寫文件並未寫明為和解書，
    且內容為空白，未談和解之事，與事理不符，應無足採。
  3.證人戊○○亦證稱：其不識和解書字義，其簽名時為空白，
    文件上僅有伊先生的簽名，當時被告有帶保險公司的人來，
    要付最高理賠20萬元等語（見本院卷(一)第210 、212 頁）；
    證人丙○○則證述：被告及2 位保險人員到院後，僅問候己○○身體狀況，沒有談其他的事情，僅表示司機意外險醫藥
    費最高理賠20萬元，要給家屬簽收錢等語（見本院卷(一)第21
    7 頁），亦均係為配合證人辛○○之說詞，亦無足採。
  (三)有關前開和解範圍為何部分：
  1.依卷附之和解書所載，該和解原因為：「94年8 月11日11時
    30甲方己○○駕駛253-5J號曳引車在臺九線369.8 公里處發
    生車禍致乙方人員己○○受傷。」，和解條件為：「一、由
    甲方（即被告）賠付乙方己○○醫療費用及一切損失（含強
    制險可申請之項目及雇主險部分）共新臺幣肆拾萬元整…。
    二、本件乙方己○○等拋棄其餘請求權，並放棄法律追訴權
    部分，而乙方不得再向甲方請求其他賠償。」，參以被告前
    向友聯產險公司投保僱主險，依僱主保險條款第肆第1 、2
    條規定本公司對被保險人之受僱人，因被保險汽車發生意外
    事故或因隨車執行職務發生事故，受有體傷、殘廢或死亡、
    被保險人依勞動基準法或其他相關法規應負賠償責任而受賠
    償請求時，負賠償之責。本保險契約所稱之受僱人係指被保
    險人所僱用駕駛被保險汽車之人、隨車服務及隨車執行職務
    之人之規定以觀，足見己○○與被告當時就己○○依勞動基
    準法得向被告請求賠償之權利，亦在該次和解時和解在案。
  (四)有關原告是否得依勞基法之規定，請求被告賠償醫療費用、
    原領工資補償、殘廢補償部分：
  1.按「勞工因遭遇職業災害而致死亡、殘廢、傷害或疾病時，
    雇主應依左列規定予以補償。但如同一事故，依勞工保險條
    例或其他法令規定，已由雇主支付費用補償者，雇主得予以
    抵充之：一、勞工受傷或罹患職業病時，雇主應補償其必需
    之醫療費用。職業病之種類及其醫療範圍，依勞工保險條例
    有關之規定。二、勞工在醫療中不能工作時，雇主應按其原
    領工資數額予以補償。但醫療期間屆滿二年仍未能痊癒，經
    指定之醫院診斷，審定為喪失原有工作能力，且不合第三款
    之殘廢給付標準者，雇主得一次給付四十個月之平均工資後
    ，免除此項工資補償責任。三、勞工經治療終止後，經指定
    之醫院診斷，審定其身體遺存殘廢者，雇主應按其平均工資
    及其殘廢程度，一次給予殘廢補償。殘廢補償標準，依勞工
    保險條例有關之規定。」勞動基準法第59條第1 、2 、3 款
    定有明文。
  2.茲己○○於事故發生時受雇於被告，而被告並未為己○○投
    保勞工保險為兩造不爭執，雖被告辯稱係己○○表示要自行
    向工會投保，惟為原告否認，而被告亦未舉證證明，則原告
    自得依前開規定，請求被告賠償。
  (五)有關原告得向被告請求之金額為何部分：
  1.按和解之本質，究為創設，抑為認定，應依和解契約之內容
    定之。當事人以他種之法律關係或以單純無因性之債務約束
    等，替代原有之法律關係時，屬於創設；否則，以原來明確
    之法律關係為基礎而成立和解時，則屬認定。於後者，債權
    人非不得依原來之法律關係為請求，僅應受和解契約之拘束
    而已。
  2.己○○雖得依勞動基準法規定請求被告賠償，然己○○於94
    年9 月26日已就得向被告請求賠償之權利以40萬元達成和解
    ，已據前述，則己○○得向被告請求之金額即受該和解拘束
    。而原告於本院自承已收到被告交付之20萬元，並據證人辛○○、戊○○證述在卷，被告雖抗辯已交付40萬元，惟並未
    舉證證明，其抗辯即無足採。則原告自得再向被告請求被告
    給付20萬元，應堪認定。
  3.次按給付無確定期限者，債務人於債權人得請求給付時，經
    其催告而未為給付，自受催告時起，負遲延責任。其經債權
    人起訴而送達訴狀，或依督促程序送達支付命令，或為其他
    相類之行為者，與催告有同一之效力。遲延之債務，以支付
    金錢為標的者，債權人得請求依法定利率計算之遲延利息。
    民法第229 條第2 項、第233 條第1 項前段定有明文。己○○於94年9 月26日與被告達成和解，惟並未約定給付期限，
    屬無確定期限之債務，原告請求自96年3 月13日準備書狀繕
    本送達翌日起即96年3 月14日起依法定利率百分之5 計算之
    遲延利息，即屬有據。
四、綜上所陳，己○○就向被告請求之賠償權利前已與被告達成
    40萬元和解，原告得向被告請求賠償之金額，即應受前開和
    解內容之拘束，而被告已給付己○○20萬元，則原告依勞動
    基準法之規定請求被告賠償如主文第1 項所示之金額，即有
    理由，應予准許，逾此範圍請求，即無理由，應予駁回。
五、又本件所命之金額或價額未逾50萬元之判決，爰依職權宣告
    假執行，被告陳明願供擔保請准宣告免為假執行，核無不合
    ，爰酌定相當之擔保金額准許之。至原告敗訴部分，其假執
    行之聲請失所附麗，應予駁回。
六、本件事證已臻明確，兩造其餘攻擊防禦方法及所提證據，經
    核於結果不生影響，爰不一一論述，併此敘明。
據上論結，本件原告之訴為一部有理由、一部無理由，依民事訴
訟法第79條、第389 條第2 項、第392 條第2 項，判決如主文。
中    華    民    國    97    年    7     月    28    日
                  民事第一庭    審判長法  官  潘  快
                                      法  官  張以岳
                                      法  官  邱玉汝
正本係照原本作成。
如對判決上訴，須於判決送達後20日內向本院提出上訴狀，其未
表明上訴理由者，應於提出上訴後20日內向本院補提理由書狀（
均須按他造當事人之人數附繕本）。
中    華    民    國    97    年    7     月    31    日
                                      書記官  魏慧夷


司法院資訊處製作；財團法人民間司法改革基金會備份。
